【裁判字號】    97,交聲,1705
【裁判日期】    970725
【裁判案由】    違反道路交通管理處罰條例聲明異議
【裁判全文】
臺灣臺北地方法院交通事件裁定        97年度交聲字第1705號
    原處分機關  臺北市交通事件裁決所
    異  議  人
    即受處分人  甲○○
上列受處分人因違反道路交通管理處罰條例案件，對於臺北市交
通事件裁決所於中華民國九十七年六月三十日所為之處分（原處
分案號：北市裁二字第裁二二－ＡＴ0000000號），聲明
異議，本院裁定如下：
    主  文
異議駁回。
    理  由
一、按汽車行駛於道路上，其駕駛人或前座乘客未繫安全帶者，
    處駕駛人新臺幣（下同）一千五百元罰鍰，道路交通管理處
    罰條例第三十一條第一項定有明文。
二、本件異議人即受處分人（下稱受處分人）甲○○於民國九十
    七年四月十九日十三時三十二分，駕駛車號七Ｔ─六七０六
    號自用小客車，行經臺北市○○路○段，經臺北市政府警察
    局文山第一分局（下稱文山一分局）員警舉發有汽車駕駛人
    未依規定繫安全帶之違規，嗣受處分人於通知單上所載應到
    案日期前提出申訴，經原處分機關函請原舉發單位即文山一
    分局調查結果，仍認受處分人有上開違規之行為，原處分機
    關乃依道路交通管理處罰條例第三十一條第一項之規定，裁
    處罰鍰一千五百元。
三、受處分人甲○○於本院調查時固不否認其於上開時、地，駕
    駛前揭自用小客車，行經臺北市○○路○段之事實，惟矢口
    否認其有何依規定繫安全帶之違規，辯稱：我那天確實有依
    照規定繫安全帶，由於當天是穿淺灰色的衣服，才加上安全
    帶是淺米黃色，所以才看不出來，如果我沒有繫安全帶儀表
    板上會有紅燈顯示，車輛就不會繼續往前開云云。
四、經查：受處分人於九十七年四月十九日十三時三十二分，駕
    駛車牌號碼七Ｔ─六七０六號自用小客車，行經臺北市○○
    路○段時，經當時於木柵路一段七十二號天橋上執勤之員警
    陳志宗發現未正確繫安全帶而照相逕行舉發之事實，有採證
    相片一幀、臺北市政府警察局舉發違反道路交通管理事件通
    知單及文山一分局九十七年五月十九日北市警文一分交字第
    ０九七三０五七二五００號書函各一紙附卷可稽。且受處分
    人上揭違規行為，業據證人即目睹受處分人違規、繼而逕行
    照相舉發受處分人之文山一分局警員陳志宗於本院九十七年
    七月二十一日調查時，以具結擔保其供述之真實性，並在負
    擔偽證罪之下證稱：「（問：這個案子是照相採證舉發的嗎
    ？）答：是，採證照片是我在木柵路一段七十二號附近之天
    橋上以目視舉發未繫安全帶之駕駛人而照相逕行舉發。（問
    ：依受處分人異議的理由，舉發單位有無將舉發照片重新確
    認是否有誤認的情況？）答：一般接受違規人申訴後，會將
    當時的舉發照片加洗一份交由裁決單位處理，依據採證照片
    來認定事實，而且我事後也有向國都豐田汽車公司查證，該
    車型標準的安全帶顏色是深色，所以依據採證照片認定駕駛
    人當時並未繫安全帶。但是國都豐田汽車公司也有表示，車
    主若要改成淺色安全帶，須到原廠連同標準器（即控制安全
    帶長短的轉軸）整組更換。（問：文山一分局的函文有提到
    因為玻璃折射不規則無法辨識駕駛人有無繫安全帶是何意？
    ）答：這不是我函覆，就我個人的確信，我是有查證過安全
    帶的標準顏色。」等語（本院上開訊問筆錄參照）。按證人
    陳志宗乃為原處分機關所認定受處分人有前開違規行為之原
    證人，其到庭並在本院法官面前以言詞供述受處分人有前開
    違規事實，本院已得有受處分人確有上開違規行為之心證，
    且於本件卷存證據資料內並無任何積極證據足以證明證人上
    開供述係屬虛偽，亦無有足以令人顯信證人陳志宗其供述為
    不可採之品性證據或前科證據存在，本院自不得僅以證人為
    本件開單告發受處分人之員警而全盤抹煞其所具有之原證人
    資格。此外，受處分人對前開證人之供述並無法舉出任何對
    其有利之證據資料，以使本院對證人所供述受處分人違規之
    事實產生任何合理之懷疑，且交通警察掣單舉發違反道路交
    通管理處罰條例所列之違規事實，本質上為行政處分，係公
    務員基於職務上之權力，依法就特定之具體事件所為之具公
    法上效果之單方面行政行為，基於公務員為公法上行為具有
    公信力之原則，該行政行為當可被推定為真正，其據以依法
    處分之事實認定亦為正確無誤。從而，本件受處分人既未就
    執勤員警之舉發有誤提出相關證據以供調查，本院經查亦無
    任何證據足資證明其有捏造事實違法取締之情事，則執勤員
    警本其維護交通秩序、安全職責所為之舉發，自應受到合法
    、正確之推定。參以觀諸本件採證照片可知，受處分人所駕
    駛上開車輛之前座安全帶採三點式設計，正常扣繫方式，應
    由肩膀上方經過胸前斜向安全鈕，而上開照片中，受處分人
    左肩至胸前間並無出現任何安全帶之繫帶，足認受處分人並
    未依規定繫安全帶；況且，受處分人亦自承其向國都豐田汽
    車公司購買上開車輛後，迄今從未更換過安全帶之顏色，足
    認其上開車輛安全帶顏色應為購買時原廠之深色，並參酌受
    處分人自行提出之照片，更可確定該車之安全帶顏色確屬深
    色無誤。綜上所述，受處分人上開所辯，尚難採信，本件事
    證明確，受處分人之違規行為堪以認定。
五、綜上所述，受處分人確有在前述時地未依規定繫安全帶之違
    規行為，從而，原處分機關依前開道路交通管理處罰條例第
    三十一第一項之規定，裁處受處分人罰鍰一千五百元，核無
    不當，本件聲明異議為無理由，應予駁回。
六、據上論斷，應依道路交通案件處理辦法第十九條，裁定如主
    文。
中    華    民    國    97    年    7     月    25    日
                          交通法庭法  官  葉珊谷
以上正本證明與原本無異。
如不服本裁定，應於送達後5日內，向本院提出抗告狀。
                                  書記官  顏淑華
中    華    民    國    97    年    7     月    25    日


司法院資訊處製作；財團法人民間司法改革基金會備份。
